臺北高等行政法院判決
　　　　　　　　　　　　　93年度訴字第00215號
　　　　　　　　　　　　　94.
原　　　告　甲○○
被　　　告　桃園縣政府
代　表　人　乙○○（縣長）
訴訟代理人　丙○○
上列當事人間因工廠管理輔導法事件，原告不服經濟部中華民國
92年11月24日經訴字第09206224120號訴願決定，提起行政訴訟
。本院判決如下：
　　主  文
原告之訴駁回。
訴訟費用由原告負擔。
　　事  實
一、事實概要：
    原告未經申請核准工廠登記，即於桃園縣八德市白鷺里二鄰
    溪尾7之2號，以「生福興塑膠行」名義設置工廠，從事PP塑
    膠袋加工業務，經被告所屬未登記工廠加強矯正小組於91年
    12月11日查獲，以其違反工廠管理輔導法第10條第1項之規
    定，依同法第23條第1項，於92年1月27日以府建工字第
    0920020718號處分書，命令原告停工，並處罰鍰新台幣（下
    同）2萬元。被告復於92年6月16日查獲原告仍於該址從事PP
    塑膠袋加工業務，爰於92年6月17日以府建工字第
    0920127956號處分書，再命其停工，並處罰鍰5萬元。原告
    不服，提起訴願，經訴願機關駁回，遂向本院提起本件行政
    訴訟。
二、兩造聲明：
    (一)原告聲明：
      1.訴願決定及原處分均撤銷。
      2.訴訟費用由被告負擔。
　　(二)被告聲明：
      1.駁回原告之訴。
      2.訴訟費用由原告負擔。
三、兩造之爭點：
    原告經營生福興塑膠行從事PP塑膠袋加工，是否違反工廠管
    理輔導法第10條第1項前段之規定？
四、兩造陳述
　　(一)原告經合法通知未到庭，依其起訴狀所載：
      原告所經營者，係小型作業之加工，並非工廠，本件遭受
      取締處罰，難以信服云云。
　　(二)被告主張：
      本件係被告於92年6月16日查獲原告未經申請核准取得工
      廠登記證，即擅自於桃園縣八德市白鷺里二鄰溪尾7之2號
      ，從事PP塑膠袋加工業務，被告並當場製作工廠勘查紀錄
      表，載明廠地面積500平方公尺，廠房面積500平方公尺，
      動力二馬力，主要產品為PP塑膠袋加工，經原告簽名確認
      ，並有拍攝現場照片可稽。嗣被告於92年9月30日再赴現
      場會勘，確認廠房面積約360平方公尺，廠地面積約360
      平方公尺，使用電力容量約為二馬力（即1.5千瓦），顯
      見本件已達經濟部依工廠輔導法第2條及第13條第2項之規
      定，以90年9月6日（90）經工字第09004619400號公告修
      正「工廠從事物品製造、加工之範圍、一定面積、一定電
      力容量、熱能暨產業類別」中之公告事項「二、一定面積
      ：廠地面積達100平方公尺以上，或廠房面積達50平方公
      尺以上。」，及「三、一定電力容量、熱能：電力容量、
      熱能（馬力與電熱之合計）達2‧25千瓦以上。」之規模
      。則原告未依工廠管理輔導法第10條第1項之規定申請核
      准登記，即自行從事物品製造、加工業務，已違反同法第
      23條第1項之規定等語。
　　理  由
一、本件原告受合法通知，無正當理由未於言詞辯論期日到場，
    核無民事訴訟法第386條各款所列情形，爰依行政訴訟法第
    218條準用民事訴訟法第385條第1項前段之規定，由被告聲
    請而為一造辯論判決。
二、按「本法所稱工廠，指有固定場所從事物品製造、加工，其
    廠房或廠地達一定面積，或其生產設備達一定電力容量或熱
    能者。前項所稱從事物品製造、加工之範圍、一定面積及一
    定電力容量、熱能，由中央主管機關公告之。」；「工廠設
    廠完成後，應依本法規定申請登記，經主管機關核准登記並
    發給工廠登記證後，始得從事物品製造、加工。」；「工廠
    有下列情形之一者，主管機關應令行為人停工，並各處新臺
    幣2萬元以上10萬元以下罰鍰；拒不遵守者，各再處行為人
    新臺幣4萬元以上20萬元以下罰鍰，並得連續處罰：一、違
    反第10條第1項規定未取得工廠登記證，擅自從事物品之製
    造、加工者。」，工廠管理輔導法第2條、第10條第1項前段
    及第23條第1款各定有明文。又經濟部90年9月6日（90）經
    工字第09004619400號函釋之公告事項「二、一定面積：廠
    地面積達100平方公尺以上，或廠房面積達50平方公尺以上
    。三、一定電力容量、熱能：電力容量、熱能（馬力與電熱
    之合計）達2‧25千瓦以上。」，係經濟部基於中央主管機
    關職權，依工廠輔導法第2條第2項及第13條第2項之授權規
    定，對於工廠從事物品製造、加工之範圍、一定面積、一定
    電力容量、熱能暨產業類別所為之修正公告，俾下級機關所
    屬公務員行使職權之依據，並未抵觸前開法律規定，自得予
    以援用。
三、本件原告主張，其所經營之生福興塑膠行，為小型作業之加
    工，並非工廠云云，惟其主張為被告所否認。被告則稱，原
    告從事物品製造、加工之系爭場所，已達工廠一定面積之標
    準等語。經查，本件原告未依工廠管理輔導法之相關規定申
    請登記，經主管機關核准登記發給工廠登記證，即擅自於桃
    園縣八德市白鷺里二鄰溪尾7之2號，以「生福興塑膠行」名
    義設置工廠，從事PP塑膠袋加工業務，為被告所屬未登記工
    廠加強矯正小組，於91年12月11日查獲，被告於92年1月27
    日以府建工字第0920020718號處分書，命令停工，並處罰鍰
    2萬元在案；本件被復於92年6月16日，在該址查獲原告從事
    PP塑膠袋加工業務，當場製作有工廠勘查紀錄表，載明廠地
    面積500平方公尺，廠房面積500平方公尺，動力2馬力，員
    工1人，廠房內置有自動裁布機2台、縫紉機1台，主要產品
    為PP塑膠袋加工，經原告簽名確認，並拍攝現場照片2張，
    被告又於92年6月17日以府建工字第0920127956號處分書，
    命令停工，並處罰鍰5萬元在案等情，有現場照片、工廠勘
    查紀錄表及各該處分書附原處分卷可稽，其情形為原告所不
    爭執。嗣被告又於92年9月30日赴現場會勘，原告仍在該址
    從事PP塑膠袋加工業務，經確認其廠房面積約360平方公尺
    ，廠地面積約360平方公尺，使用之電力容量約為2馬力，即
    1.5千瓦等情，有工廠勘查紀錄表附原處分卷足憑，此亦為
    原告所不爭，足見本件查獲現址之廠房、廠地，已達前揭函
    釋有關工廠「一定面積」之規模。是以本件原告確有未經申
    准登記即自行從事物品製造、加工業務之違規事實，洵堪認
    定。其主張僅屬經營小型加工，並非工廠云云，並不足採。
四、從而，被告以本件原告再次違反工廠管理輔導法為由，依法
    命其停工，並處罰鍰5萬元，於法並無違誤。訴願決定遞予
    維持，亦無不合。原告仍執前詞，訴請撤銷，為無理由，應
    予駁回。
據上論結，本件原告之訴為無理由，爰依行政訴訟法第98條第3
項前段、第218條，民事訴訟法第385條第1項前段，判決如主文
。
中　　華　　民　　國　　94　　年　 　3　　月　 17  　 日
                       第二庭審判長法  官　鄭忠仁
                                   法  官  楊莉莉
                                   法  官  林育如
上為正本係照原本作成。
如不服本判決，應於送達後20日內，向本院提出上訴狀並表明上
訴理由，如於本判決宣示後送達前提起上訴者，應於判決送達後
20日內補提上訴理由書（須按他造人數附繕本）。
中　　華　　民　　國　　94　　年　 　3　　月　 17  　 日
    　　  　　　　　　　    　     書記官  蕭純純
